【裁判字號】    99,交聲,1
【裁判日期】    990118
【裁判案由】    違反道路交通管理處罰條例聲明異議
【裁判全文】
臺灣澎湖地方法院交通事件裁定           99年度交聲字第1號
原處分機關  交通部公路總局高雄區監理所澎湖監理站
異  議  人  甲○○
即受處分人
上列異議人即受處分人因違反道路交通管理處罰條例案件，對於
交通部公路總局高雄區監理所澎湖監理站中華民國98年12月9日
所為處分（原處分案號：澎監違裁字第裁84－T00000000號）聲
明異議，本院裁定如下：
    主  文
原處分撤銷。
甲○○不罰。
    理  由
一、原處分機關意旨略以：異議人即受處分人甲○○前因違反道
    路交通管理處罰條例第35條第1項第1款，經原處分機關吊扣
    其駕駛執照。異議人於吊扣期間內之98年8月11日21時12分
    ，酒後駕駛車號為WYJ-555號輕型機車，沿澎湖縣馬公市○
    ○里○○號道路由西往東行駛，因酒醉失控自行摔倒，經送往
    三軍總醫院澎湖分院救治並由該院對其抽血檢測酒精濃度，
    測得異議人血中酒精濃度為309.65MG/DL、換算呼氣酒精濃
    度為每公升1.545毫克。又異議人於駕駛執照吊扣期間駕駛
    汽車，經員警掣單舉發，爰依道路交通管理處罰條例第35
    條第3項，裁處異議人罰鍰新臺幣（下同）60,000元整，吊
    銷駕駛執照，3年內禁考，並施以道安講習。
二、受處分人異議意旨則以：受處分人雖有飲酒，但因同行友人
    蔡建智當日怕伊酒後駕車，已將車鑰匙拔起丟入機車置物箱
    內，伊是因酒後欲牽車，才不勝酒力摔倒，並非酒後駕車自
    摔，又觀伊診斷證明書，伊僅骨折，而無一般騎乘機車發生
    車禍常見之擦挫傷，且同一酒後駕駛行為亦經澎湖地方法院
    檢察署檢察官為不起訴處分，爰請求撤銷原處分等語。
三、按汽車駕駛人，駕駛汽車經測試檢定有酒精濃渡超過規定標
    準者，處新臺幣1萬5千元以上6萬元以下罰鍰，並當場移置
    保管該汽車及吊扣其駕駛執照1年；因而肇事致人受傷者，
    並吊扣其駕駛執照2年；致人重傷或死亡者，吊銷其駕駛執
    照，並不得再考領；而汽車駕駛人經依第1項規定吊扣駕駛
    執照，並於吊扣期間再有第1項情形者，處6萬元罰鍰，並當
    場移置保管該汽車及吊銷其駕駛執照；汽車駕駛人曾依第35
    條第3項前段規定吊銷駕駛執照者，3年內不得考領駕駛執照
    ；汽車駕駛人有第35條第1項規定之情形，應接受道路交通
    安全講習，道路交通管理處罰條例第35條第1項第1款、第3
    項前段、第67條第2項前段、第24條第1項第2款亦分別有明
    文規定。次按法院受理有關交通事件，準用刑事訴訟法之規
    定，道路交通管理處罰條例第89條前段定有明文。又按刑事
    訴訟法第154條第2項、第301條第1項分別明定犯罪事實應依
    證據認定之，無證據不得認定犯罪事實，又不能證明被告犯
    罪者，法院應諭知無罪之判決。再按認定犯罪事實所憑之證
    據，雖不以直接證據為限，間接證據亦包括在內，然而無論
    直接或間接證據，其為訴訟上之證明，須於通常一般之人均
    不致有所懷疑，而得確信其為真實之程度者，始得據為有罪
    之認定，倘其證明尚未達到此一程度，而有合理之懷疑存在
    以致事實審法院無從取得有罪之確信時，即應由法院為諭知
    被告無罪之判決，最高法院著有76年臺上字第4986號判例可
    資參照。
四、經查，受處分人因交通事件經酒精測試，固測得逾法定酒測
    值，已達不能安全駕駛動力交通工具之程度，有澎湖縣政府
    警察局舉發違反道路交通管理事件通知單等資料附卷可稽，
    惟據證人即受處分人友人蔡建智於偵查時證稱：伊是開車到
    寶華飯店十字路口時碰到甲○○，甲○○在醉了，伊載甲○
    ○回去西文里城隍廟，伊本來要載甲○○回家，結果甲○○
    不讓伊載，甲○○說機車放在西文里城隍廟那裡要回去騎，
    結果伊還是開車載甲○○到西文里城隍廟，不讓甲○○騎，
    甲○○還是硬拿鑰匙發動機車，伊才把鑰匙拔掉，伊把甲○
    ○的機車鑰匙丟在龍頭下的置物箱，甲○○就趴在西文里城
    隍廟樓梯上睡覺，伊就走了等語，核與異議意旨所稱相符；
    並觀諸受處分人診斷證明書及道路交通事故現場圖，受處分
    人僅左鎖骨骨折，並無一般騎乘機車發生車禍常見之擦挫傷
    ，現場亦無明顯刮痕及碎片等情，亦見受處分人所辯其當時
    係牽車行進、並無騎機車之行為云云，似非空言卸責之詞，
    又受處分人為警方移送涉犯酒醉駕車公共危險罪嫌部分，亦
    經臺灣澎湖地方法院檢察署檢察官以犯罪嫌疑不足，而為不
    起訴處分，此經本院依職權調閱該署98年度偵字第701號偵
    查卷宗查核無訛，並有該署不起訴處分書1份在卷可稽。今
    受處分人有無於上開舉發違反道路交通管理事件通知單所載
    之時、地酒醉駕車之違規情事，既屬存疑，依前揭法條及解
    釋，自不能逕認定受處分人確有酒醉駕車之違規情事。從而
    ，原處分機關以受處分人違反道路交通管理處罰條例第35條
    第3項之規定，遽予以裁罰，即有未洽。原處分應予撤銷，
    並為不罰之諭知。
五、據上論斷，應依道路交通管理處罰條例第87條第2項，道路
    交通案件處理辦法第20條規定，裁定如主文。
中    華    民    國    99    年    1     月    18    日
                      交通法庭  法  官  李宛玲
以上正本係照原本作成。
如不服本裁定，應於裁定送達之翌日起5日內提出抗告狀於本院
（須附繕本）。
中    華    民    國    99    年    1     月    18    日
                                書記官  莊茹茵

司法院資訊處製作；財團法人民間司法改革基金會備份。
